【裁判字號】    95,訴,1907
【裁判日期】    951121
【裁判案由】    毒品危害防制條例
【裁判全文】
臺灣臺中地方法院刑事判決              95年度訴字第1907號
公  訴  人  臺灣臺中地方法院檢察署檢察官
被      告  甲○○
上列被告因違反毒品危害防制條例案件，經檢察官提起公訴（九
十五年度毒偵字第二四一四號），被告於本院準備程序中為有罪
之陳述，經本院合議庭裁定由受命法官獨任改行簡式審判程序審
理，判決如下：
    主    文
甲○○施用第一級毒品，累犯，處有期徒刑拾月。扣案之注射針
筒肆支、藥鏟壹支，均沒收。
    犯罪事實
一、甲○○前於民國九十年間，因施用毒品案件，經本院以九十
    年度毒聲字第七０八號裁定送觀察勒戒處所進行觀察勒戒後
    ，認有繼續施用毒品傾向，再經本院以九十年度毒聲字第二
    三一八號裁定令入戒治處所施以強制戒治，於九十年五月二
    十五日進入臺灣臺中戒治所接受強制戒治，嗣因執行成效良
    好，經本院以九十年度毒聲字第四八四四號裁定停止戒治，
    所餘戒治期間並付保護管束，於九十年十月二十四日因停止
    戒治釋放出所，於九十一年五月十日保護管束期滿未經撤銷
    ，以強制戒治執行完畢論，由臺灣臺中地方法院檢察署檢察
    官於九十一年五月九日以九十一年度戒毒偵字第二一四號為
    不起訴處分確定；又於九十二年間，因施用毒品案件，復經
    本院以九十二年度毒聲字第四一四號裁定令入戒治處所施以
    強制戒治，於九十二年二月八日進入臺灣臺中戒治所接受強
    制戒治，並經提起公訴，經本院於九十二年五月二十一日以
    九十二年度訴字第一０八四號判處有期徒刑八月確定，於九
    十三年一月九日入監執行，於九十三年九月八日縮短刑期執
    行完畢，而前開強制戒治亦於九十三年一月九日因毒品危害
    防制條例修正施行而釋放。
二、甲○○仍不知悔改及徹底戒絕，於前開強制戒治執行完畢釋
    放後五年內，竟基於施用第一級毒品海洛因之犯意，自九十
    四年十一月間起至九十五年五月九日止，在臺中縣大里市○
    ○路四二號其租屋處，以將少許海洛因摻水稀釋後，注入注
    射針筒內，以針筒注射之方式，非法施用第一級毒品海洛因
    多次。嗣於九十五年五月十一日二十三時四十分許，在臺中
    縣大里市○○路四十號，為警查獲，並扣得甲○○所有供施
    用毒品使用之注射針筒四支、藥鏟一支（另扣得夾鍊袋二個
    ）。
三、案經臺中縣警察局霧峰分局報告臺灣臺中地方法院檢察署檢
    察官偵查起訴。
    理    由
一、訊據被告甲○○，對於前揭時地，施用第一級毒品海洛因多
    次之情，業於本院中坦認屬實，且被告為警查獲時所採集之
    尿液，經送驗結果，亦呈現嗎啡陽性反應，此有中山醫學大
    學附設醫院檢驗科藥物檢測中心驗尿報告一份在卷可稽，並
    有扣案之注射針筒四支、藥鏟一支為證，被告自白供述與現
    有事證相符，應堪置信。按觀察、勒戒或強制戒治執行完畢
    釋放後，五年內再犯毒品危害防制條例第十條之罪者，檢察
    官應依法追訴，毒品危害防制條例第二十三條第二項定有明
    文。被告因施用毒品案件，經本院以九十年度毒聲字第七０
    八號裁定送觀察勒戒處所進行觀察勒戒後，認有繼續施用毒
    品傾向，再經本院以九十年度毒聲字第二三一八號裁定令入
    戒治處所施以強制戒治，於九十年五月二十五日進入臺灣臺
    中戒治所接受強制戒治，嗣因執行成效良好，經本院以九十
    年度毒聲字第四八四四號裁定停止戒治，所餘戒治期間並付
    保護管束，於九十年十月二十四日因停止戒治釋放出所，於
    九十一年五月十日保護管束期滿未經撤銷，以強制戒治執行
    完畢論，由臺灣臺中地方法院檢察署檢察官於九十一年五月
    九日以九十一年度戒毒偵字第二一四號為不起訴處分確定；
    又於九十二年間，因施用毒品案件，復經本院以九十二年度
    毒聲字第四一四號裁定令入戒治處所施以強制戒治，於九十
    二年二月八日進入臺灣臺中戒治所接受強制戒治，於九十三
    年一月九日因毒品危害防制條例修正施行而釋放等情，此有
    臺灣高等法院被告前案紀錄表一份在卷可考，則被告於前開
    強制戒治執行完畢釋放後，五年內再犯本件施用毒品之犯行
    ，依現行毒品危害防制條例第二十三條第二項之規定，應予
    依法追訴。本件事證已臻明確，被告犯行，洵堪認定。
二、查：被告行為後，刑法業於九十四年二月二日修正公布，並
    於九十五年七月一日施行。按行為後法律有變更者，適用行
    為時之法律，但行為後之法律有利於行為人者，適用最有利
    於行為人之法律，現行刑法第二條第一項定有明文。此條規
    定乃與刑法第一條罪刑法定主義契合，而貫徹法律禁止溯及
    既往原則，係規範行為後法律變更所生新舊法律比較適用之
    準據法，是刑法第二條本身雖經修正，但刑法第二條既屬適
    用法律之準據法，本身尚無比較新舊法之問題，應一律適用
    裁判時之現行刑法第二條規定以決定適用之刑罰法律，先予
    辨明。又按修正後之刑法，業已刪除原刑法第五十六條關於
    連續犯之規定，此刪除雖非犯罪構成要件之變更，但顯已影
    響行為人刑罰之法律效果，自屬法律有變更。而被告自九十
    四年十一月間起至九十五年五月九日止，先後施用第一級毒
    品海洛因多次之犯行，依據舊法對於連續犯之觀念，強調其
    「概括犯意」及「罪名同一」之主、客觀要件，依修正前刑
    法第五十六條連續犯之規定，係以裁判上一罪論處，但如依
    新法之規定既已將上開連續犯之規定廢除，本案中被告於刑
    法修正前後多次施用毒品之犯行，即應分別論以數罪，惟毒
    品有高度之成癮性及濫用性，施用毒品犯罪，通常極易成癮
    ，一旦身染毒癮，即有於短時間內密集施用之傾向，該等施
    用行為顯然具有反覆性及延續性之特徵，是就業已成癮之施
    用毒品者而言，如將個別施用行為在刑法上逐一評價並分別
    論處罪刑，恐係無視於該種犯罪類型反覆實施之特性，而有
    使行為人承受過度且顯不相當刑罰之疑慮，並與刑罰過度評
    價禁止原持相悖，更有違憲法所揭櫫之比例原則。從而，對
    於時間緊接之多次施用毒品行為，在刑法修正前，法院實務
    均係以連續犯之裁判上一罪論處，而於刑法修正施行後，如
    延續以往之法律見解，將因連續犯之刪除，而應就各次施用
    毒品犯行予以分論併罰，此種法律見解，顯然對於施用毒品
    此種特殊犯罪類型不合宜，本院認為於九十五年七月一日刑
    法修正生效施行後，應將施用毒品之行為，改以集合犯之包
    括一罪關係論處，就此論罪科刑之變更，應屬法律見解之變
    更，性質上非屬法律本身之變更，亦與連續犯規定之刪除無
    涉，自無刑法第二條第一項比較新舊法適用之問題。是以，
    被告自九十四年十一月間起至九十五年五月九日止施用第一
    級毒品海洛因之行為，足認其有反覆施用之情事，應逕以集
    合犯之包括一罪關係論處。
三、核被告所為，係犯毒品危害防制條例第十條第一項之施用第
    一級毒品罪。被告為供施用而持有第一級毒品海洛因，其於
    施用前後持有海洛因之低度行為，應為施用之高度行為所吸
    收，不另論罪。又被告於前開時間內先後多次施用第一級毒
    品海洛因之犯行，應視為法律構成要件行為之單數，論以集
    合犯之包括一罪，僅受一次之法律評價。末查：被告曾於九
    十二年間，因施用毒品罪，經本院於九十二年五月二十一日
    以九十二年度訴字第一０八四號判處有期徒刑八月確定，於
    九十三年一月九日入監執行，於九十三年九月八日縮短刑期
    執行完畢等情，此有臺灣高等法院被告前案紀錄表一份在卷
    足憑，是被告前受徒刑之執行完畢後，五年以內故意再犯本
    件有期徒刑以上之罪，不論依修正前刑法第四十七條或修正
    後刑法第四十七條第一項之規定，均為累犯，爰依刑法第二
    條第一項前段之規定，適用被告行為時之修正前刑法第四十
    七條之規定，加重其刑。爰審酌被告前因施用毒品之犯行，
    經歷觀察勒戒及強制戒治之機會，仍無法戒除施用毒品之惡
    習，五年內，猶故態復萌，再次施用毒品，無視於毒品對於
    自身健康之嚴重傷害及國家對於杜絕毒品犯罪之禁令，惟因
    施用毒品本身係屬自戕行為，對於社會所產生之潛在危害性
    尚屬輕微，且被告犯罪後業經坦承犯行，尚知悔悟，犯後態
    度良好，本院考量被告施用毒品海洛因之時間為期五個月餘
    ，參酌公訴檢察官建議量處有期徒刑九月以上之刑度等一切
    情狀，量處如主文所示之刑，以示懲儆。
四、扣案之注射針筒四支、藥鏟一支，均係被告所有供施用毒品
    海洛因所用之物，業據被告供述屬實，爰依刑法第三十八條
    第一項第二款之規定，併予諭知沒收。至於扣案之夾鍊袋二
    個，被告否認係供施用毒品使用，亦查無相關事證，係供被
    告施用毒品所用之物，自無從諭知沒收，附此敘明。
據上論斷，應依刑事訴訟法第二百七十三條之一第一項、第二百
九十九條第一項前段，毒品危害防制條例第十條第一項，刑法第
二條第一項前段、第十一條前段、第三十八條第一項第二款，修
正前刑法第四十七條，判決如主文。
中    華    民    國    95    年    11    月    21    日
                  刑事第五庭    法  官  巫淑芳
上正本證明與原本無異。
如不服本判決，應於送達後十日內向本院提出上訴狀（須附繕本
），上訴於臺灣高等法院臺中分院。
                                書記官  王麗麗
中    華    民    國    95    年    11    月    21    日
附錄論罪科刑法條：
毒品危害防制條例第10條：
施用第一級毒品者，處六月以上五年以下有期徒刑。
施用第二級毒品者，處三年以下有期徒刑。


司法院資訊處製作；財團法人民間司法改革基金會備份。
